【裁判字號】    89,訴,1001
【裁判日期】    900222
【裁判案由】    損害賠償
【裁判全文】
臺灣嘉義地方法院民事判決  八十九年訴字第一○○一號
    原      告  甲○○
    被      告  乙○○
右當事人間請求損害賠償事件，本院判決如左：
    主    文
被告應給付原告新台幣參拾萬元，及自民國八十九年十一月三十日起至清償日止，按
年息百分之五計算之利息。
原告其餘之訴駁回。
訴訟費用由被告負擔十分之三，餘由原告負擔。
本判決第一項於原告以新台幣壹拾萬元為被告供擔保後，得假執行；但被告如於假執
行程序實施前，以新台幣參拾萬元為原告預供擔保，得免為假執行。
原告其餘假執行之聲請駁回。
    事    實
甲、原告方面：
  一、聲明：
  （一）被告應給付原告新台幣（下同）一百萬元，及自起訴狀繕本送達之翌日起至
        清償日止按年息百分之五計算之利息。
  （二）原告願供擔保，請准宣告假執行。
  二、陳述：
  （一）被告明知林賜川係原告之夫，其竟基於通姦之犯意，自民國八十九年四月初
        起至同年月二十一日止，連續與原告之夫林賜川通姦，業經鈞院判處被告有
        期徒刑四月確定在案。
  （二）被告與原告配偶多次之通姦行為，嚴重影響原告家庭生活之和諧，原告結婚
        後，即在家相夫教子，生活重心均放在先生及小孩身上，一切以家庭為重，
        卻因被告之侵權行為，造成夫妻間之岐異，嚴重影響家庭生活，原告每思及
        此，錐心刺骨，精神至為痛苦，原告經濟小康，爰依民法第一百八十四條第
        一項後段、第一百九十五條第三項規定，請求被告賠償原告一百萬元，以資
        慰藉。
  三、證據：提出戶口名簿、身分證、本院八十九年度易字第五九一號判決書、畢業
      證明、建物所有權狀、定期存單各一件（均為影本）。
乙、被告方面：
  一、聲明：
  （一）原告之訴駁回。
  （二）如受不利益判決，願供擔保請准免為假執行。
  二、陳述：被告確實與原告之夫林賜川發生性關係，但係林賜川強迫被告。又被告
      為高職畢業，現為家庭主婦，無資力負擔原告要求之一百萬元。
  三、證據：提出戶籍謄一件。
丙、本院依職權調閱本院八十九年度易字第五九一號妨害家庭刑事卷、八十九年度訴
    字第九八六號民事卷，並函查兩造歸戶財產資料。
    理    由
一、本件原告起訴主張：被告明知林賜川係原告之夫，竟基於通姦之犯意，自八十九
    年四月初起至同年月二十一日止，連續與原告之夫林賜川通姦，被告與原告配偶
    多次之通姦行為，嚴重影響原告家庭生活之和諧，原告結婚後，即在家相夫教子
    ，生活重心均放在先生及小孩身上，一切以家庭為重，卻因被告之侵權行為，造
    成夫妻間之岐異，嚴重影響家庭生活，原告精神至為痛苦，爰依民法第一百八十
    四條第一項後段、第一百九十五條第三項規定，請求被告賠償原告一百萬元等語
    。被告則以：被告與原告之夫林賜川發生性關係，係林賜川強迫被告。又被告為
    高職畢業，現為家庭主婦，無資力負擔原告要求之一百萬元等語資為抗辯。
二、查原告主張訴外人林賜川為原告之配偶，而被告明知林賜川係原告之夫，竟自八
    十九年四月初起至同年月二十一日止，連續與林賜川通姦之事實，業據其提出白
    口名簿、身分證、刑事判決等為證。被告對其與林賜相姦之事實固不否認，惟以
    前揭情詞置辯，然被告既係自八十九年四月初即與林賜川發生性關係，倘係遭林
    賜川強迫所致，當可依法處理，斷無自八十九年四月初起至同月二十一日止，多
    次與林賜川發生性關係之理，且被告復未舉證以實其說，其所辯自不足採。又被
    告因此與原告之夫林賜川通姦之犯行，亦經本院以八十九年度易字第五九一號判
    處有期徒刑四月確定，亦經本院調閱上開刑事卷宗查明屬實，原告之主張自堪信
    為真實。
三、按依社會一般觀念，如明知為有婦之夫而與之通姦，不得謂非有以違背善良風俗
    之方法，加損害於他人之故意；而通姦之足以破壞夫妻間之共同生活而非法之所
    許，此從公序良俗之觀點可得斷言，對於配偶之他方應構成共同侵權行為；且配
    偶間因婚姻契約而互負誠實之義務，配偶之一方行為不誠實，破壞共同生活之圓
    滿安全及幸福者，即為違反因婚姻契約之義務，而侵害他方之權利（最高法院四
    十一年台上字第二七八號、五十五年台上字第二○五三號判例參照）。復按因故
    意或過失不法侵害他人之權利者，應負損害賠償責任。故意以背於善良風俗之方
    法，加損害於他人者，亦同。不法侵害他人基於父、母、子、女或配偶關係之身
    分法益而情節重大者，準用之。民法第一百八十四條第一項、第一百九十五條第
    三項分別定有明文。而相通姦足以破壞夫妻間之共同生活，依社會一般觀念，不
    得謂非有以違背善良風俗之方法，加損害於他人之故意，苟其夫確因此受有財產
    上或非財產上之損害，自得請求賠償（最高法院八十三台上二七九八號判決參照
    ），是被告與原告之夫林賜川通姦，原告自得請求精神賠償之慰撫金。次按慰藉
    金之賠償須以人格權遭遇侵害，使精神上受有痛苦為必要，其核給之標準固與財
    產上損害之計算不同，然非不可斟酌雙方身分資力與加害程度，及其他各種情形
    核定相當之數額，亦有最高法院五一年台上字第二二三判例可參。經查，原告為
    高職畢業，現為家庭主婦，有兩個小孩，分別為十五歲、十八歲須撫養，有土地
    、建物、汽車及投資等財產；被告亦係高職畢業，現為家庭主婦，有三個小孩，
    分別為七歲、五歲及三歲須撫養，有汽車等財產等情，業經兩造陳明在卷，並有
    戶口名簿、戶籍謄本、畢業證明、建物所有權狀、定期存單附卷可稽，且經本院
    函查兩造歸戶財產資料供參，堪信為真。又本件被告之夫蕭振福就原告之夫與被
    告之通姦行為，請求原告之夫林賜川賠償一百萬元，業經本院八十九年度訴字第
    九八六號判決林賜川應給付被告之夫蕭振福三十萬元確定，此亦經本院調取該案
    卷查明無訛。是本院參酌兩造上開之身分、地位、經濟能力等情，認被告以賠償
    原告三十萬元之慰撫金為適當。從而原告請求被告給付三十萬元，及自起訴狀繕
    本送達之翌日即八十九年十一月三十日起至清償日止，按年息百分之五計算之利
    息部分為有理由。超過部分原告之請求即屬無據，應予駁回。
四、兩造陳明願供擔保請准宣告假執行或免假執行，就原告勝訴部分核無不合，爰分
    別酌定相當之擔保金額准許之。至原告敗訴部分，其假執行之聲請，已失所附麗
    ，應予駁回。
五、據上論結：本件原告之訴為一部有理由，一部無理由，依民事訴訟法第七十九條
    但書、第三百九十條第二項、第三百九十二條判決如主文。
中      華      民      國    九十      年      二      月    二十二    日
~B臺灣嘉義地方法院民事第二庭
~B    法  官  羅秀緞
右為正本，係照原本作成。
如對本判決上訴須於判決送達後廿日內向本院提出上訴狀
中      華      民      國    九十      年      三      月      一      日
~B    書記官  王博昭


司法院資訊處製作；財團法人民間司法改革基金會備份。
